臺灣彰化地方法院刑事判決　
111年度訴緝字第38號
公  訴  人  臺灣彰化地方檢察署檢察官 
被      告  陳浚家


上列被告因加重詐欺等案件，經檢察官追加起訴（110年度偵字
第14765號），被告於本院準備程序進行中就被訴事實為有罪之
陳述，經本院合議庭裁定由受命法官獨任進行簡式審判程序，判
決如下：
    主  文
陳浚家犯三人以上共同詐欺取財罪（四罪），各處有期徒刑壹年
參月。應執行有期徒刑壹年陸月。
    犯罪事實
一、陳浚家於民國（下同）110年間加入某實姓名年籍不詳綽號
    「小天」、「變態」、「小辣椒」、「小智」等不詳年籍姓
    名成年男子所屬之詐欺集團（陳浚家涉犯參與犯罪組織部分
    ，業經另案起訴，不在本案審理範圍內），由陳浚家擔任取
    簿手及收水工作，而基於三人以上共同犯詐欺取財、以不正
    方法由自動付款設備取得他人財物，及掩飾隱匿特定犯罪所
    得的來源及去向之犯意聯絡，由陳浚家取得附表所示之人頭
    帳戶提款卡後，於110年6月4日交付予車手林明傑（業經本
    院判決審結），另由詐欺犯罪組織不詳成員於附表所示時間
    ，撥打電話予附表所示被害人許書晴等4人，以附表「詐騙
    方法」欄所示方式，致許書晴等人陷於錯誤，而依該詐欺犯
    罪組織成員指示，將款項匯入附表「匯入之人頭帳戶」欄所
    示帳戶內，再由林明傑持陳浚家所交付之人頭帳戶提款卡，
    於附表所示「提領時間」及「提領地點」欄所示時間及地點
    ，使自動櫃員機辨識系統誤判林明傑係有權提款之人，以此
    方式提領如附表所示款項得手，再交付予陳浚家，進而上繳
    集團其他成員，以此等迂迴層轉方式，掩飾該詐欺集團犯罪
    所得之來源及去向。
二、案經許書晴、林家弘、黃子芯訴由彰化縣警察局員林分局報
    請臺灣彰化地方法院檢察署檢察官偵查起訴。
    理  由
一、起訴事實之更正說明：
　　臺灣彰化地方檢察署110年度偵字第14765號追加起訴書附表
    編號2第3列記載被害人「*」，經囑警查證之結果，並非被
    害人周振毅，而是被害人黃子芯所匯入款項（參見員林分局
    111年5月5日函文及隨函檢附之職務報告、交易明細及黃子
    芯警詢筆錄），已由檢察官當庭更正誤載之附表內容，並說
    明將上述追加起訴書附表之附表編號2第3列記載被害人「*
    」之部分改移至被害人黃子芯匯款之欄位（本院110年度原
    訴字第22號卷㈡第13頁），先予敘明。
二、本判決認定犯罪事實所引用之證據，被告陳浚家均不予爭執
    證據能力（本院111年度訴緝字第38號卷第38至39頁）。依
    司法院110年2月1日院台廳司三字第1100003725號函文暨隨
    函檢附之「裁判書類簡化原則」所示：「有罪判決就證據能
    力部分，若當事人未爭執時，得不予說明」之意旨，本判決
    不予贅述關於證據能力之意見，先予敘明。
三、認定犯罪事實所憑之證據及理由：
　　上揭犯罪事實，業據被告陳浚家於本院審理時坦承不諱，並
    有附表所示被害人許書晴、周振毅、林家宏、黃子芯之警詢
    陳述在卷可參。另有上述被害人之報案紀錄（含報案時提供
    之轉帳證明、與詐欺集團成員聯絡之通訊內容）、附表所示
    人頭帳戶之交易明細表、被告林明傑在各處提款機提領贓款
    ，及取款後與被告陳浚家見面之監視錄影畫面在卷可稽，又
    共犯林明傑於偵訊時與被告對質，當面指認被告為收水人員
    無誤，均足證被告之自白與事實相符。綜上，本案事證明確
    ，被告犯行堪以認定，應依法論科。
四、論罪科刑：
　㈠核被告所為，均係犯：①刑法第339 條之4 第1 項第2 款之「
    三人以上共同詐欺取財罪」、②刑法第339 條之2 第1 項「
    以不正方法由自動付款設備取財罪」，及③洗錢防制法第14
    條第1 項之「一般洗錢罪」。
  ㈡被告與林明傑及所屬詐欺集團之其他成員間，應具有相互利
    用之共同犯意，而各自分擔部分犯罪行為，則就其所涉三人
    以上共同詐欺、洗錢、以不正方式由自動付款設備取款等犯
    行，均與集團內參與該次犯行之其他共犯間，互有犯意聯絡
    與行為分擔，應論以共同正犯。
　㈢罪數：
　⑴被告與系爭詐欺集團成員詐欺部分被害人之財物，使同一被
    害人多次交付財物，或由林明傑接續在相同或不同之提款機
    提領贓款後再交給被告，均係為達到詐欺取財之目的，而侵
    害同一被害人之財產法益，各行為之獨立性均極為薄弱，難
    以強行分開，依一般社會健全觀念，應就被告針對同一被害
    人之多次詐欺行為或取款行為，視為數個舉動之接續施行，
    合為包括之一行為予以評價，應各論以接續犯之一罪。
  ⑵附表所示各犯行，被告均是以一行為同時觸犯「三人以上共
    同詐欺取財罪」、「以不正方法由自動付款設備取財罪」，
    及「一般洗錢罪」，應分別依刑法第55條前段之規定，均從
    一重論以「三人以上共同詐欺取財罪」。
　⑶又詐欺取財罪，係為保護個人之財產法益而設，行為人罪數
    之計算，應依遭詐騙之被害人人數計算。是被告所為如附表
    編號1至4所示4次犯行，應分論併罰。
　㈣按洗錢防制法第16條第2項規定：「犯前2條之罪，於偵查或
    審判中自白者，減輕其刑」，被告就所犯參與犯罪組織罪，
    曾於偵查及審判中自白，原應依上開規定減輕其刑。然被告
    既從一重之加重詐欺罪處斷，且該重罪並無法定減刑事由，
    自無從再適用上開條項規定減刑，但本院於量刑時一併審酌
    。
　㈤爰審酌被告於本次加入詐欺集團前未有刑事前科，其不思依
    循正途獲取穩定經濟收入，因貪圖不法錢財，而擔任取簿手
    及收水人員之犯罪情節，又考量被告上述偵、審自白情形，
    並未實際賠償被害人等人所受之損害，再酌以被告於本院審
    理時自述高職肄業之智識程度、未婚、與父母同住、從事KT
    V之服務業、月收入約2萬元之生活、經濟狀況等一切情狀，
    分別就被告之犯行量處如主文所示之刑，並衡酌其所犯各罪
    侵害法益之異同、對侵害法益之加重效應及時間、空間之密
    接程度，而為整體評價後，定應執行刑如主文所示。
五、關於犯罪所得之情形，據被告於本院審理時陳述其案發前因
    涉另案而由詐欺集團成員支付律師費用，為抵償律師費致有
    多次犯行沒有拿到報酬（本院111年度訴緝字第38號卷第40
    頁），本案並無證據足以證明被告已獲得酬金，爰不諭知沒
    收或追徵犯罪所得，併予敘明。
據上論斷，應依刑事訴訟法第273 條之1 第1 項、第299 條第1
項前段、第310 條之2 、第454 條第1 項，判決如主文。
本案經檢察官姚玎霖追加起訴，檢察官檢察官楊閔傑到庭執行職
務。
中　　華　　民　　國　　111 　年　　7 　　月　　21　　日
                  刑事第四庭     法　    官  黃玉齡
以上正本證明與原本無異。
如不服本判決應於收受判決後20日內向本院提出上訴書狀，並應
敘述具體理由。其未敘述上訴理由者，應於上訴期間屆滿後20
日內向本院補提理由書（均須按他造當事人之人數附繕本），切
勿逕送上級法院。
告訴人或被害人對於判決如有不服具備理由請求檢察官上訴者，
其上訴期間之計算係以檢察官收受判決正本之日期為準。
中　　華　　民　　國　　111 　年　　7 　　月　　21　　日
                                 書  記  官  吳育嫻

附錄論罪科刑法條：
㈠組織犯罪防制條例第3條第1項
　發起、主持、操縱或指揮犯罪組織者，處3年以上10年以下有
  期徒刑，得併科新臺幣1億元以下罰金；參與者，處6月以上5
  年以下有期徒刑，得併科新臺幣1千萬元以下罰金。
㈡中華民國刑法第339條之2第1項
　意圖為自己或第三人不法之所有，以不正方法由自動付款設備
  取得他人之物者，處3年以下有期徒刑、拘役或30萬元以下罰
  金。
㈢中華民國刑法第339條之4第1項
　犯第339條詐欺罪而有下列情形之一者，處1年以上7年以下有
  期徒刑，得併科1百萬元以下罰金：
　一、冒用政府機關或公務員名義犯之。
　二、三人以上共同犯之。
　三、以廣播電視、電子通訊、網際網路或其他媒體等傳播工具
      ，對公眾散布而犯之。
㈣洗錢防制法第14條第1項
  有第二條各款所列洗錢行為者，處7年以下有期徒刑，併科新
  臺幣5百萬元以下罰金。